臺灣高等法院刑事判決　　　　　　　　94年度上訴字第3197號
公　訴　人　臺灣士林地方法院檢察署檢察官
被　　　告　乙○○
上列上訴人因被告竊盜案件，不服臺灣士林地方法院94年度易字
第497號，中華民國94年8月15日第一審判決（起訴案號：臺灣士
林地方法院檢察署94年度偵字第3653號），提起上訴，本院判決
如下：
    主  文
原判決撤銷。
乙○○共同連續意圖為自己不法之利益，以無線方式，盜用他人
電信設備通信，處有期徒刑陸月，如易科罰金，以參佰元折算壹
日。
    事實及理由
一、構成犯罪要件之事實：
    乙○○前於民國九十一年間，因竊盜案件，經臺灣士林地方
    法院以九十年度易字第八五七號判決處有期徒刑八月，緩刑
    三年，緩刑期內付保護管束，嗣經本院以九十一年度上易字
    第二二一五號判決駁回上訴確定，保護管束期間至九十四年
    九月三十日期滿，又於九十二年間，同因竊盜案件，經臺灣
    士林地方法院於九十四年二月二十四日，以九十四年度湖簡
    字第一號判決處拘役五十九日，並於九十四年六月三十日縮
    刑期滿執行完畢（以上均不構成累犯），詎乙○○仍不知悔
    改，復與綽號「小童」已成年之陳俊仲基於共同意圖為自己
    不法所有之犯意聯絡，於九十四年三月四日凌晨一時許，在
    臺北市○○區○○路三段四十九號「全國加油站」實習工作
    時，乘甲○○於櫃臺睡覺之際，由乙○○竊取甲○○所有置
    於身旁之INNOSTREAM廠牌、一二五○○型行動電話一支（序
    號：000000000000000），得手後並將甲○
    ○門號為0000000000號之SIM卡一張交予陳俊仲
    ，進而與陳俊仲共同基於意圖為自己不法利益之概括犯意聯
    絡，由陳俊仲將上開SIM卡一張，裝置於其持有之行動電話
    內，連續多次以無線方式盜用他人電信設備通信，致遠傳電
    信通訊系統誤認其係合法用戶而提供通訊服務，以此方法自
    九十四年三月四日起至同年三月七日止，詐得免付電信通話
    費用之不法利益，共計八千零九十五．七元。嗣經甲○○調
    閱店內監視錄影帶，始查知上情。案經臺北市政府警察局南
    港分局報告臺灣士林地方法院檢察署檢察官偵查後聲請簡易
    判決處刑。
二、認定犯罪事實之積極證據：
  (一)被告自白夥同陳俊仲竊取被害人之行動電話，並將竊得之行
    動電話SIM卡交給陳俊仲使用。
  (二)被害人甲○○於警詢、偵查中指訴手機確為被告所竊取。
  (三)贓物認領保管單、翻拍照片。
  (四)被害人行動電話之九十四年三月份帳單及雙向通聯紀錄。
三、被告辯解要旨：
  (一)行動電話之SIM卡是陳俊仲拿的，非其所竊取。
  (二)SIM卡是陳俊仲在使用，其並未以該SIM卡打電話。
四、本案之爭點：
  (一)被告與陳俊仲是否有共同竊取被害人之手機及SIM卡？
  (二)被告與陳俊仲是否有共同使用被害人之手機及SIM卡撥打電
    話？
五、本院判斷：
  (一)上揭犯罪事實，業據被告乙○○於警偵訊及原審審理中坦承
    不諱，核與被害人甲○○於警詢、偵查中指訴情節相符（見
    偵查卷第十八、四七頁），並有贓物認領保管單、翻拍照片
    、被害人行動電話之九十四年三月份帳單及雙向通聯紀錄在
    卷可稽，足徵被告之自白確與事實相符。
  (二)被告嗣於本院審理時亦坦承與陳俊仲共同竊取被害人之手機
    ，雖辯稱並未拿走被害人行動電話之SIM卡，且SIM卡是陳俊
    仲在使用，其並未以該SIM卡撥打電話云云。惟查：
  1.被告於檢察官偵訊時坦承：陳俊仲拿走被害人之SIM卡，並
    有使用被害人之SIM卡，亦坦承使用被害人手機，用我的卡
    片插入被害人的手機撥打電話等語（見偵查卷第二九、四五
    頁）。★按電信法第五十六條第一項之罪，其構成要件所稱
    以有線、無線或其他電磁方式，盜接或盜用他人電信設備通
    信者，並不限於以盜拷他人行動電話之序號、內碼等資料於
    自己之手機內，為盜用之唯一方式，其他諸如：利用他人住
    宅內之有線電話，盜打他人電話為通信行為；或在住宅外之
    電話接線箱內，盜接他人之有線電話線路，以自己之電話機
    盜打他人電話為通信行為；或意圖為自己不法之所有，竊取
    他人之行動電話手機，進而為盜打通信之行為；或僅以使用
    竊盜之意思，擅取他人之行動電話手機為盜打通信之行為等
    ，不一而足，皆成立本罪（最高法院八十八年度台非字第四
    十三號判決、最高法院八十八年度第一次刑事庭會議決議參
    照）。
  2.按以自己共同犯罪之意思，參與實施犯罪構成要件以外之行
    為，或以自己共同犯罪之意思，事先同謀，而由其中一部分
    人實施犯罪之行為者，均為共同正犯（釋字第一○九號解釋
    意旨參照）。被告與陳俊仲事前既共同謀議竊取被害人之手
    機，於竊取得手後，即將被害人之SIM卡交與陳俊仲使用，
    並將自己之SIM卡插入被害人之手機撥打電話之行為，亦應
    成立本罪。縱被告並未使用被害人之SIM卡，但被告既明知
    陳俊仲有使用被害人之SIM卡撥打行動電話，致遠傳電信通
    訊系統誤認其係合法用戶而提供通訊服務，被告與陳俊仲間
    就竊盜及盜用他人電信設備通信罪間，自有犯意之聯絡及行
    為之分擔，被告自應就全部之犯罪結果負其責任。
    本件事證明確，被告犯行堪以認定，應依法論科。
六、論罪科刑之法律：
    核被告乙○○上開所為，係犯刑法第三百二十條第一項之竊
    盜罪、電信法第五十六條第一項之盜用他人電信設備通信罪
    。被告乙○○與陳俊仲間，就上揭犯行，有犯意聯絡及行為
    分擔，為共同正犯。被告乙○○就多次盜用他人行動電話及
    SIM卡通信之行為，時間緊接，犯罪構成要件相同，顯係基
    於概括犯意為之，為連續犯，應依刑法第五十六條規定論以
    一罪，並加重其刑。又被告乙○○、陳俊仲竊取行動電話後
    ，由陳俊仲取用SIM卡再進行盜打獲取不法之通信利益，所
    犯竊盜罪及盜用他人電信設備通信罪間，有方法、目的之牽
    連關係，為牽連犯，應從一重論以盜用他人電信設備通信罪
    處斷。至被告就違反電信法第五十六條第一項盜用他人電信
    設備通信之犯行，雖未據公訴人起訴，惟與前揭聲請簡易處
    刑部分有牽連犯之裁判上一罪關係，自為起訴效力所及，本
    院自應一併審論。
七、撤銷原判決之理由：
  (一)按刑事審判旨在實現刑罰權之分配正義，故法院對於有罪被
    告之科刑，應符合罰刑相當之原則，使輕重得宜，罰當其罪
    ，此所以刑法第五十七條明定科刑時，應審酌一切情狀，尤
    應注意該條所列十款事項，以為科刑輕重之標準，並賦予法
    院裁量權。又如何量定其刑，固屬實體法上賦予法院得為自
    由裁量之事項，但此項裁量權之行使，並非得以任意或自由
    為之，仍應受一般法律原則之拘束，即必須符合所適用法律
    授權之目的，並受法律秩序之理念、法律感情及慣例等所規
    範。若違反比例原則、平等原則時，得認係濫用裁量權而為
    違法（最高法院九十一年台上字第五二九五號判決意旨參照
    ）。
  (二)查被告前於九十一年間因竊盜案件，經臺灣士林地方法院判
    決處有期徒刑八月，緩刑三年，緩刑期內付保護管束，保護
    管束期間至九十四年九月三十日，被告旋於保護管束期間內
    之九十二年間，即再犯竊盜罪，臺灣士林地方法院於九十四
    年二月二十四日僅給予判決處拘役五十九日，而不必撤銷被
    告上開緩刑之宣告，惟被告未感受上開恩典，不思幡然痛改
    前非，反隨即於該判決後一個月內之九十四年三月四日又犯
    本件竊盜罪，足證被告顯有竊盜之惡習，原審僅判處被告有
    期徒刑三月，並得易科罰金，參照被告前有多次前科，素行
    不良，屢戒不改，殊嫌輕縱，實不足以懲治其惡性。難謂對
    被告科刑審酌刑法第五十七條所明定之一切情狀，量刑輕重
    得宜，罰當其罪，而符合社會公平正義罪刑相當之原則及契
    合國民之法律感情，顯有不當。檢察官上訴執此指摘原判決
    不當，為有理由，原判決既有可議而無可維持，自應由本院
    予以撤銷改判。
八、量刑審酌之理由：
  (一)爰審酌被告有多次竊盜及毒品前科，有本院被告前案紀錄表
    存卷可參，雖不構成累犯，但足見其素行不佳，且於緩刑付
    保護管束期間內，不知循規蹈矩，竟竊取他人之行動電話，
    再持竊得之SIM卡盜打電話，貪圖免費通信之不法利益，犯
    後尚未將詐得之不法利益全數返還，及於本院審理中復翻異
    前詞否認犯行等一切情狀，量處如主文第二項所示之刑，並
    諭知易科罰金之折算標準，以示懲儆。
  (二)末按電信法第六十條「犯第五十九條至第五十八條之罪者，
    其『電信器材』，不問屬於犯人與否，沒收之」，觀之電信
    法第五十六條第二項規定「意圖供自己或第三人盜接或盜用
    『他人電信設備』通信，而製造、變造或輸入『電信設備』
    者」或「意圖供第三人盜接或盜用『他人電信設備』通信，
    而販賣、轉讓、出租或出借『電信器材』者」，可知法條之
    中供行為人犯罪之工具為所謂之『電信器材』，亦即同法第
    六十條應沒收之物。是以被害者遭竊之行動電話依前開之說
    明應為法條中所謂之「他人電信設備」，故並非應依電信法
    第六十條義務沒收之「電信器材」，有本院暨所屬法院九十
    年十一月法律座談會研討結果可資參照，是以本件被害人甲
    ○○所有之INNOSTREAM廠牌、一二五○○型行動電話一支（
    序號：000000000000000），無庸依電信法
    第六十條宣告沒收，附此敘明。
九、適用法條：
  (一)程序法方面：刑事訴訟法第369條第1項前段、第364條、第
    299條第1項前段。
  (二)實體法方面：電信法第56條第1項、刑法第11條前段、第28
    條、第56條、第55條、第320條第1項、第41條第1項，罰金
    罰鍰提高標準條例第1條前段、第2條。
本案經檢察官李良忠到庭執行職務。
中　　華　　民　　國　　94　　年　　10　　月　　26　　日
　　　　　　　　　刑事第六庭  審判長法　官  許國宏
　　　　　　　　　　　　　　　　　  法　官  林銓正
　　　　　　　　　　　　　　　　　  法　官  吳啟民
以上正本證明與原本無異。
如不服本判決，應於收受送達後十日內向本院提出上訴書狀，其
未敘述上訴之理由者並得於提起上訴後十日內向本院補提理由書
（均須按他造當事人之人數附繕本）。
                                    書記官  江采廷
中　　華　　民　　國　　94　　年　　10　　月　　26　　日
附錄：本案論罪科刑法條全文
電信法第56條第1項：
意圖為自己或第三人不法之利益，以有線、無線或其他電磁方式
，盜接或盜用他人電信設備通信者，處5 年以下有期徒刑，得併
科新台幣150 萬元以下罰金。
刑法第320條第1項：
意圖為自己或第三人不法之所有，而竊取他人之動產者，為竊盜
罪，處5年以下有期徒刑、拘役或500元以下罰金。
